臺灣屏東地方法院刑事判決　　　　　　　　　　　　　九十一年度易字第三九六號
　　公　訴　人　臺灣屏東地方法院檢察署檢察官
　　被　　　告　甲○○
　　選任辯護人　林榮和
右列被告因竊盜等案件，經檢察官提起公訴（九十年度偵字第五九一四號），本院判
決如左：
     主  文
甲○○無罪。
     理  由
一、公訴意旨略以：被告甲○○原為國華人壽保險股份有限公司（下稱國華人壽）潮
    州辦事處之業務員，與被害人丙○○為同事關係，被告甲○○竟於民國九十年六
    月二十一日十四時許，在屏東縣東港鎮○○○路十號「國華人壽東港辦事處」，
    竊取被害人丙○○所有之黑色皮包一只，內有現金新台幣（下同）一萬五千元、
    國民身分證、提款卡、台新銀行信用卡、萬泰商業銀行救急卡（包含四位數密碼
    表）、行動電話等物，並隨即於同日十四時八分許，持前開竊得之萬泰商業銀行
    救急卡，至屏東縣佳冬鄉○○村○○路八六號之郵局自動付款機提款，使付款機
    誤認被告甲○○係有權提款之人，而為被告分十二次接續共取走二十萬元（十二
    次取款分別係五千元、二萬元、二萬元、二萬元、二萬元、二萬元、二萬元、二
    萬元、二萬元、二萬元、一萬元、五千元），以不正當方法由自動付款設備取得
    現金，因認被告甲○○涉犯刑法第三百二十條第一項之竊盜罪嫌及同法第三百三
    十九條之二第一項之利用自動付款設備詐欺罪嫌等語。
二、按犯罪事實應依證據認定之，無證據不得推定其犯罪事實；又不能證明被告犯罪
    者，應諭知無罪之判決，刑事訴訟法第一百五十四條、第三百零一條第一項分別
    定有明文。又事實之認定，應憑證據，如未能發現相當證據，或證據不足以證明
    ，自不能以推測或擬制之方法，為裁判基礎；且認定犯罪事實所憑之證據，雖不
    以直接證據為限，間接證據亦包括在內，然而無論直接證據或間接證據，其為訴
    訟上之證明，須於通常一般之人均不致有所懷疑，而得確信其為真實之程度者，
    始得據為有罪之認定，倘其證明尚未達到此一程度，而有合理之懷疑存在而無從
    使事實審法院得有罪之確信時，即應由法院為諭知被告無罪之判決，最高法院分
    別著有四十年台上字第八六號判例及七十六年台上字第四九八六號判例可資參照
  。
三、公訴人認被告甲○○涉有上開犯行，無非係以被害人丙○○之指述、證人鐘智發
    、乙○○之證詞，及萬泰銀行小額循環利息貸款跨行提款明細表、錄影帶一卷及
    翻拍照片一張為主要論據。然訊之被告甲○○堅詞否認有何竊盜及盜領提款機犯
    行，辯稱：當天早上有去被害人丙○○那裡支援公司發傳單，但中午發還後就走
    了，並沒有到東港辦事處去偷丙○○的皮包，而且丙○○的救急卡被盜領時伊人
    在家中等語。經查：
(1)、被害人丙○○雖一再指述被告甲○○有竊盜皮包及盜領萬泰銀行救急卡之犯行，
    然前開情節並非被害人丙○○當場親眼見聞，而係被害人事後觀看警方提供之郵
    局提款機監視錄影帶，由該錄影帶中之畫面指認係被告甲○○詐領貸款，進而推
    論被告既得持有萬泰銀行急救卡詐領款項，上開失竊皮包亦係被告所竊，此觀被
    害人丙○○於警訊中稱「（問：你有無發現嫌疑人？）答：經警方借錄影帶指認
    ，有發現我們公司員工甲○○有提款的情形。（問：你為何可以指認是甲○○涉
    案？）答：從警方所提出的錄影帶及翻拍照片中，臉型及外表上我可以指認是甲○○涉案」（見九十年八月三十一日警訊筆錄），又於本院審理中稱「我中午休
    息時將皮包放在一樓辦公室桌上，之後就上二樓打電腦，一樓辦公室內尚有同事
    乙○○及一名司機，後來我在樓上聽到一樓有人開門的聲音，立刻下樓察看，皮
    包就不見了，那二名同事還都坐在椅子上，而且錄影帶內盜領人頭戴的斗笠，與
    當日上午被告前來協助發傳單時戴的斗笠一樣」等語可知。而證人鐘智發即被害
    人之同事雖證稱「我看錄影帶就直接說出應該是被告，並沒有人給我提示，而且
    被告當天去發傳單時所戴的斗笠與畫面中的一樣」等語，證人乙○○則證稱「錄
    影帶畫面中的人動作及身材神似被告，且盜領人頭戴的斗笠與被告早上發傳單時
    所戴的相同」等語，然經本院當庭勘驗上開提款機監視錄影帶，該錄影帶之鏡頭
    係自提款人之正上方往下攝錄，雖能辨識提款者為一年青男子，上身著藍色短袖
    上衣，至於該名男子之面貌，因該提款男子蓄意以頭戴之斗笠遮掩，故無法由錄
    影帶中，得知該男子之面貌等細部特徵，有九十一年五月七日勘驗筆錄一份在卷
    可稽；再觀之卷附上開監視錄影帶翻拍照片一張，畫面中男子側身低頭觀看手中
    提款機收據，臉部因頭戴之斗笠造成陰影，無法看清容貌，於此情況下，上開證
    人應係均以錄影帶畫面中盜領人之動作及身型為推論，而被告身材、體型恰為中
    等，體型並非特殊，有此種體型之人可謂比比皆是，況錄影帶畫面中盜領人所戴
    之斗笠亦無可資辨識、區別之特殊性，與平常所見之斗笠均相同，實尚難僅該錄
    影帶所顯示之提款人之體型與被告相似，遽認被告確於前述時間持被害人之萬泰
    銀行急救卡前往提款，則被害人、證人鐘智發及乙○○所為之指認，是否確無瑕
    疵，則有疑問，實難僅憑其等主觀上之推想，逕認被告確有竊盜、詐欺之犯行。
(2)、依卷附萬泰銀行小額循環貸款跨行提款明細表記載，被害人丙○○遭人以急救卡
    詐領貸款之時間為九十年六月二十一日十四時八分至同日十四時十六分，而被告
    甲○○於當天中午十三時至十四時三十分許，均在其位於屏東縣林邊鄉○○村○○路二巷十之三號家中，與妻子及友人胡詠綺聊天一節，業據證人胡詠綺於本院
    審理中結證屬實，縱證人胡詠綺對於何時自被告家中離去之記憶略有疏漏，然被
    告住宅位於屏東縣林邊鄉，而被害人遭詐領之提款機位於屏東縣佳苳鄉，兩地相
    距非近，故以時間上推論，被告實無法於被害人所指時地詐領貸款。
(3)、綜上所述，本件因查無積極證據足以證明錄影帶中之人係被告本人，自不得以被
    害人之指述及證人丁○○、乙○○二人之證詞，遽為被告有罪之認定。此外，復
    查無其他任何確切之證據足以證明被告確有公訴人所指之竊盜、詐欺之犯罪事實
    ，全案仍有合理懷疑存在，揆諸上述規定，自應為其無罪之諭知。
據上論斷，應依刑事訴訟法第三百零一條第一項，判決如主文
中　　　華　　　民　　　國　　九十一　　年　　　六　　　月　　二十　　日
                                    臺灣屏東地方法院刑事第三庭
                                        審判長法　官黃國永
                                              法  官余德正
                                              法  官陳姵君
右正本證明與原本無異。
如不服本判決應於收受本判決後送達後十日內向本院提出上訴書狀，其未敘述上訴理
由者，並得於提起上訴後十日內向本院補提理由書狀（均須按他造當事人之人數附繕
本 ）「切勿逕送上級法院」
                                          書記官　 蔡德章
中　　　華　　　民　　　國　　　九十一　　　年　　　六　　月　　二十　　日
得上訴
